【裁判字號】    92,交易,77
【裁判日期】    921124
【裁判案由】    過失傷害
【裁判全文】
臺灣宜蘭地方法院刑事判決                          九十二年度交易字第七七號
    公  訴  人  臺灣宜蘭地方法院檢察署檢察官
    被      告  甲○○
右列被告因過失傷害案件，經檢察官提起公訴（九十二年度調偵字第六一號），本院
判決如左：
    主  文
甲○○從事業務之人，因業務上之過失致人於死，處有期徒刑壹年貳月，緩刑伍年。
    事  實
一、甲○○係正源通運股份有限公司司機，以駕駛大貨車載運砂石為業，係從事駕駛
    業務之人，於民國九十二年一月十三日上午，駕駛車牌號碼ＪＺ─Ｃ六三號（起
    訴書誤載為ＪＥ─Ｃ六三號）半聯結車，沿宜蘭縣蘇澳鎮○○路由南往北方向行
    駛，於同日上午八時十五分許行經宜蘭縣蘇港路與志成路交岔路口往南約八公尺
    處時，本應注意大型汽車除超越同一車道之前車或準備左轉彎外，均不得在內側
    車道行駛，且應注意車前狀況及兩車並行之間隔，並隨時採取必要之安全措施，
    而於超車時應顯示左方向燈並於前車左側保持半公尺以上之間隔超過，而依當時
    情形天候晴朗、日間自然光線、路面無缺陷，並無不能注意之情事，甲○○竟疏
    未注意，適有藍水隆騎乘腳踏車沿同路段在甲○○前方行駛，亦疏未注意慢車應
    在劃設之慢車道靠右順序行駛，且不得侵入快車道行駛，而自外側車道欲進入內
    側車道之際，在蘇港路快慢車道分隔線上，與為超車而駛入內側車道由甲○○駕
    駛之前開半聯結車車身右側發生擦撞，致藍水隆人車倒地後，因此受有頭部外傷
    、四肢多處擦傷、顏面裂傷、兩手多處撕脫傷、右鎖骨骨折、腦梗塞等傷害。甲
    ○○於車禍後報警處理，並留於現場，於警方到場時，當場承認為肇事者而自願
    接受裁判。而藍水隆經送醫後，仍於九十二年十月一日本院審理中因前開傷害致
    多重器官衰竭死亡。
二、案經被害人藍水隆之子乙○○聲請臺灣宜蘭地方法院檢察署檢察官指定為代行告
    訴人偵查起訴。
    理  由
一、訊據被告甲○○坦承於前開時、地，駕駛車牌號碼ＪＺ─Ｃ六三號半聯結車，於
    駛入內側車道之際，因過失而與被害人藍水隆騎乘之腳踏車發生擦撞，致被害人
    受有前揭傷害等情不諱，並稱：當時被害人騎在伊前方，伊看到被害人偏向外車
    道，為了閃避被害人才開進內側車道，當伊超越被害人的腳踏車，結果被害人還
    是一直往內切過來撞到半聯結車的車身右後方。經查：
  (一)本件車禍現場情形，宜蘭縣蘇澳鎮○○路係雙向四車道，並劃有快慢車道分隔線
    ，而車禍後被害人騎乘之腳踏車倒地，腳踏車刮地痕起點係蘇港路由南往北方向
    車道之車道線上，由車道線起點向外延伸，而刮地痕起點距蘇港路與志成路交岔
    路口為八點三公尺，有道路交通事故現場圖、道路交通事故調查報告表(一)、(二)，
    及現場照片六幀附卷可稽。依前開現場圖所示腳踏車刮地痕顯示，堪認本件車禍
    撞擊地點係位於蘇港路由南往北車道上之快慢車道分隔線上，則被告供稱被害人
    騎乘腳踏車自外側車道因欲駛入內側車道致與被告駕駛之半聯結車發生車禍等情
    應堪採信。
  (二)按汽車行駛時，駕駛人應注意車前狀況及兩車併行之間隔，並隨時採取必要之安
    全措施，大型汽車駕駛人除超越同一車道之前車，不得在內側車道行駛，而於超
    車時，應顯示左方向燈並於前車左側保持半公尺以上之間隔超過，道路交通安全
    規則第九十四條第三項、第九十八條第一項第一款、第一百零一條第五款分別定
    有明文。被告既自承於駕駛半聯結車行經車禍地點時，已看見被害人騎乘腳踏車
    於前方，則被告於超越前方腳踏車時，自應遵守上開規定注意前車狀況，與前車
    保持安全距離間隔始得超越，而依當時情形天候晴朗、日間自然光線、路面無缺
    陷，並無不能注意之情事，有前開道路交通事故調查報告表(一)、(二)可稽，被告未
    能遵守前開規定，其駕駛行為顯有過失。
  (三)又按慢車應在劃設之慢車道上靠右順序行駛，且不得侵入快車道行駛，道路交通
    安全規則第一百二十四條第二項、第三項分別定有明文。本件被害人騎乘腳踏車
    於蘇港路上未靠右行駛，並欲進入內側車道行駛之際，致與被告駕駛之車輛發生
    車禍，則被害人對本件車禍之發生亦與有過失，然此並無得解免被告應負過失之
    責。而本件經送請台灣省基宜區車輛行車事故鑑定委員會及台灣省車輛行車事故
    覆議鑑定委員會鑑定之結果，均認被告與被害人就本件車禍同為肇事原因，有台
    灣省基宜區車輛行車事故鑑定委員會九十二年四月二十一日基宜鑑字第九二○一
    三○號函及台灣省車輛行車事故覆議鑑定委員會九十二年七月十日府覆議字第九
    二一○六○一號函所附鑑定意見書可佐。
  (四)本件車禍後，被害人因此受有頭部外傷、四肢多處擦傷、顏面裂傷、兩手多處撕
    脫傷、右鎖骨骨折、腦梗塞等傷害，有財團法人羅許基金會羅東博愛醫院（下稱
    博愛醫院）羅博醫診字第九二○二一四一二一五號診斷證明書在卷可證，嗣被害
    人於九十二年十月一日因腦挫傷致多重器官衰竭死亡，有建生醫院出具之死亡證
    明書一紙附卷可佐。再本院函詢博愛醫院就被害人因車禍送醫時傷勢如何，其「
    腦梗塞」傷勢是否因本件車禍所致，依該院函覆稱：「病患藍水隆九十二年一月
    十三日八時三十五分許送至本院急診，主要為車禍致多重外傷，當時意識混亂不
    清，經住入病房後，病患意識進一步惡化，血壓下降，經急救後，生命現象漸趨
    穩定，但後續追蹤之腦部電腦斷層掃描發現有多處之腦梗塞現象，依醫理推斷，
    還有腦梗塞為第一次急診掃描所未見，應是病患於車禍後，生命現象不穩定所導
    致之續發性腦缺血所致，因此仍與車禍多重外傷有關係。」有博愛醫院九十二年
    十月二十九日（九十二）羅博醫字第一○○一八八號函附卷可參，則本件被害人
    於車禍後因多處外傷及腦梗塞等傷害，致於九十二年十月一日死亡等情堪以認定
    。被害人之死亡與被告之過失行為間，顯有相當因果關係，被告自應負過失致死
    罪責。綜上所陳，本件事證明確，被告過失犯行明確，應依法論科。
二、被告甲○○係正源通運股份有限公司司機，以駕駛大貨車載運砂石為業，係從事
    駕駛業務之人，核其所為，係犯刑法第二百七十六條第二項業務過失致死罪。本
    件被害人於車禍後已於九十二年十月一日死亡，已如前述，公訴人認被告係犯刑
    法第二百八十四條第二項後段業務過失致重傷罪，尚有未洽，惟其基本事實同一
    ，經本院諭知被告變更後之罪名，自應予審理，並變更起訴法條。被告於車禍發
    生後，即向警報案及通知救護車救護，自首而接受裁判，有宜蘭縣警察局宜蘭分
    局民權派出所檢送之自首調查表一件在卷為憑，其對未發覺之犯罪自首而接受裁
    判，應依刑法第六十二條減輕其刑。本件經公訴人向本院具體求刑有期徒刑一年
    二月，本院審酌本件車禍致被害人死亡及雙方之過失程度，且被告已與被害人家
    屬達成和解，有和解書一份附卷可參，被告犯後態度尚稱良好等情狀，認公訴人
    求刑範圍係屬適當，爰量處如主文所示之刑，以資警惕。末查，被告前因過失致
    死案件，經臺灣嘉義地方法院於八十七年九月二十三日以八十七年度交易字第二
    ○七號刑事判決判處有期徒刑十月，緩刑三年確定，現已緩刑期滿，有卷附臺灣
    高等法院被告全國前案紀錄表可佐，因一時失慮，致罹刑典，事後已坦承犯行，
    深具悔意，經此刑之宣告後，應知警惕而無再犯之虞，本院因認宣告之刑以暫不
    執行為當，併予宣告緩刑五年，以啟自新。
據上論斷，應依刑事訴訟法第二百九十九條第一項前段、第三百條，刑法第二百七十
六條第二項、第六十二條前段、第七十四條第一款，罰金罰鍰提高標準條例第一條前
段判決如主文。
本案經檢察官魏廷勳到庭執行職務
中      華      民      國    九十二    年     十一     月    二十四    日
                                  臺灣宜蘭地方法院交通法庭
                                        審判長法  官  林  惠  玲
                                              法  官  郭  顏  毓
                                              法  官  辜  漢  忠
右正本證明與原本無異。
如不服本判決，應於判決送達後十日內向本院提出上訴狀( 應附繕本 )。
                                              書記官  林  秀  麗
中      華      民      國    九十二    年     十一     月    二十五    日
附錄本案論罪科刑法條全文：
刑法第二百七十六條第二項
因過失致人於死者，處二年以下有期徒刑、拘役或二千元以下罰金。
從事業務之人，因業務上之過失犯前項之罪者，處五年以下有期徒刑或拘
役，得併科三千元以下罰金。


司法院資訊處製作；財團法人民間司法改革基金會備份。
